【裁判字號】    97,消債更,166
【裁判日期】    980707
【裁判案由】    聲請更生程序
【裁判全文】
臺灣嘉義地方法院民事裁定           97年度消債更字第166號
聲  請  人
即  債務人  甲○○
上列當事人因消費者債務清理事件聲請更生，本院裁定如下：
  主  文
債務人甲○○自民國九十八年七月七日十二時起開始更生程序。
命本院司法事務官進行本件更生程序。
保全處分之聲請駁回。
    理  由
一、按債務人不能清償債務或有不能清償之虞者，得依本條例所
    定更生或清算程序，清理其債務，消費者債務清理條例第3
    條定有明文。復按債務人與金融機構協商成立者，不得聲請
    更生或清算。但因不可歸責於己之事由，致履行顯有重大困
    難者，不在此限；而本條例施行前，債務人依金融主管機關
    協調成立之中華民國銀行公會會員辦理消費金融案件無擔保
    債務協商機制與金融機構成立之協商，準用前項之規定，同
    條例第151條第5、6項亦定有明文。再按法院開始更生程序
    之裁定，應載明其年、月、日、時，並即時發生效力，復為
    同條例第45條第1項所明定。
二、本件聲請人主張：其有不能清償債務情事，前雖曾於民國95
    年6月間依金融主管機關協調成立之中華民國銀行公會會員
    辦理消費金融案件無擔保債務協商機制與最大債權銀行即台
    北富邦商業銀行（以下稱台北富邦銀行）就債務金額新台幣
    （下同）2,324, 610元成立協商，依協商條件，每月需繳
    19,372元。然聲請人每月實領薪資僅25,000元左右，加上聲
    請人與前妻離婚，必須單獨扶養二名子女，當初聲請人係為
    早日擺脫債務，且在親友表示願意幫忙下，才接受協議內容
    ，惟繳納至96年9月，親友均無法再繼續幫助，加上二名子
    女已就讀國中、國小，長子又有過動兒症狀，每月支出日漸
    增加，致使聲請人不得已而毀諾，有不可歸責於債務人之事
    由致履行原協商內容顯有困難，爰聲請更生等語。
三、經查：
(一)、聲請人主張曾於95年6月間依中華民國銀行公會會員辦理消
    費金融案件無擔保債務協商機制與最大債權銀行台北富邦銀
    行就當時之無擔保債務總額2,324,610元成立協商，協議分
    120期，利率0%，每月償還19,372元，聲請人自95年7月起開
    始繳款至96年9月即毀諾未再履行等情，有聲請人提出之協
    議書、無擔保債務還款計畫及最大債權銀行台北富邦銀行民
    事陳報狀等件在卷可稽，堪信為真實。
(二)、聲請人雖主張每月收入為25,000餘元，惟依聲請人陳報之95
    、96年度綜合所得稅各類所得資料清單、97年度所得稅扣繳
    憑單所示，聲請人95、96、97年間任職於橡技工業股份有限
    公司之薪資所得分別為369,566元、352,953元、363,300元
    ，近3年平均月收入應為30,162元（計算式：（369,566+352
    , 953+363,300）/36=30,162，元以下四捨五入）。
(三)、聲請人主張其每月生活必要支出包括：膳食費4,412元、房
    租9,000元、交通費465元、電話費790元、電費528元、水費
    218元、瓦斯費986元、子女扶養費10,000元，合計26,399元
    等情，經查：
１、按消費者債務清理條例之立法目的，乃在使陷於經濟上困境
    之消費者，得藉由更生或清算程序，清理債務，以妥適調整
    其與債權人之權利義務關係，並非幫助債務人保持其舊有之
    生活水平，故債務人果有不能清償債務或有不能清償之虞等
    情事，其生活程度自應受相當之限制，以維持一般人最低生
    活水平所需為準，否則對債權人即屬不公，應先敘明。
２、依上開說明，茲就聲請人所臚列其每月支出費用，審核如下
    ：
(1)、聲請人主張每月電話費790元、瓦斯費986元乙節，雖據其提
    出繳費收據為憑，惟實屬過高，有浪費之嫌，本院認應以電
    話費300元、瓦斯費300元計為合理。
(2)、聲請人主張每月房屋租金9,000元部分，有租賃契約在卷可
    證，本院考量聲請人在台北縣工作，該地區房租費用較高，
    認房屋租金9,000元尚稱合理。另膳食費每月4,412元、交通
    費每月465元、電費528元、水費218元部分亦屬合理，可以
    採認。
(3)、聲請人主張每月仍需負擔長女丙○○及長子乙○○扶養費
    10,000元部分。本院考量依行政院主計處公告之97年度臺灣
    省最低生活費用（即每人每月9,829元）計算聲請人2名子女
    之扶養費共19,658元（計算式：9,829元/人x2人），又聲請
    人與其前配偶丁○○應共同負扶養義務，聲請人雖主張前配
    偶沒有負擔扶養費，卻未能提供相關證據加以證明，本院認
    應由聲請人與前配偶各付2分之1扶養義務為合理，即聲請人
    應支出之扶養費用為9,829元。
３、是聲請人每月生活必要支出及扶養費用共為25,052元。（計
    算式：300+300+9,000+4,412+465+528+218+9829=25,052）
    。
四、綜上，依聲請人目前每月收入30,162元扣除每月生活必要費
    用25,052元後，剩餘5,110元，已不足清償依前揭協商所應
    給付之金額每月19,372元。是聲請人主張其有不可歸責於己
    之事由，致履行前揭協商之清償方案顯有重大困難乙節，應
    屬可採。此外，本件又查無聲請人有消費者債務清理條例第
    6條第3項、第8條或第46條各款所定駁回更生聲請之事由存
    在，則聲請人聲請更生，與法尚無不符，應予准許，並依同
    條例第16條第1項之規定，命司法事務官進行本件更生程序
    ，爰裁定如主文第1、2項所示。
五、末按，本件更生聲請業經准許，聲請人前聲請保全處分，已
    無必要，應予駁回，爰裁定如主文第3項所示。
中    華    民    國    98    年     7     月    7    日
                  民事第二庭    法  官  洪嘉蘭
上為正本係照原本作成
本件不得抗告。
本裁定已於98年7月7日12時公告。
中    華    民    國    98    年    7     月    7    日
                                書記官  陳昭煌


司法院資訊處製作；財團法人民間司法改革基金會備份。
